臺灣高等法院高雄分院民事裁定
110年度抗字第354號
抗  告  人  劉嘉松  
相  對  人  雙星名園大廈管理委員會

法定代理人  李永成  
相  對  人  陳美樺  

上列當事人間修繕漏水等事件，抗告人對於民國110年11月16日
臺灣高雄地方法院107年度訴字第1651號所為裁定提起抗告，本
院裁定如下： 
    主    文
原裁定廢棄，發回臺灣高雄地方法院。
    理    由
一、抗告意旨略以：抗告人前於民國107年9月10日提起本件訴訟
    ，主張抗告人所有坐落高雄市○○區○○○路000號4樓之10房屋
    （下稱系爭房屋）漏水，致屋內裝潢毀損，相對人雙星名園
    大廈管理委員會（下稱雙星名園管委會）應負責修繕並賠償
    新台幣（下同）66萬元，嗣經原審委請社團法人高雄市建築
    師公會（下稱高市建築師公會）鑑定結果，認系爭房屋主臥
    柱樑牆面滲水白華現象，分別係5樓地板漏水及4樓外牆漏水
    造成，雙星名園管委會及同棟222號5樓之10號房屋所有權人
    即相對人陳美樺本應就共用部分、約定專用部分及專有部分
    負修繕管理、維護之責，竟疏未為之，顯共同侵害抗告人之
    權利，應依民法第184條第1項前段、第185條、第191條第1
    項負連帶賠償責任，故於110年10月26日追加陳美樺為被告
    ，並變更訴之聲明請求雙星名園管委會與陳美樺連帶賠償抗
    告人66萬元及其遲延利息。抗告人上開追加及變更，與原訴
    之主要爭點即系爭房屋之漏水原因及依憑之事實理由均相同
    ，原訴之主張及證據資料於嗣後追加、變更之訴均可援用，
    且可藉由同一訴訟程序一次解決漏水紛爭，況本件訴訟實際
    上仍在調查證據之階段，並未妨礙相對人之防禦及訴訟終結
    ，抗告人所為訴之追加、變更合於法律規定，自應予准許。
    原裁定駁回抗告人所為訴之追加及變更，於法顯有未合，求
    予廢棄原裁定等語。 
二、雙星名園管委會則以：本件自107年訴訟至今已4年，抗告人
    均無法提出確切之證據證明系爭房屋漏水係由外牆滲水所造
    成，系爭房屋牆面滲水白華現象，抗告人可油漆或貼上壁紙
    即可恢復，而陳美樺之房屋4年來均未整修，亦與系爭房屋
    漏水無關，抗告人並無不能居住之情形，請求駁回其抗告，
    以使纏訟數年之本件訴訟早日終結等語。
三、按訴狀送達後，原告不得將原訴變更或追加他訴，但請求之
    基礎事實同一、不甚礙被告之防禦及訴訟之終結者，不在此
    限，民事訴訟法第255條第1項第2款、第7款定有明文。次按
    為擴大訴訟制度解決紛爭之功能，避免當事人就同一訴訟資
    料另行起訴，浪費當事人及法院之勞力、時間、費用，民事
    訴訟法第255條第1項第2款規定請求之基礎事實同一者，原
    告得為訴之變更或追加，此所謂請求之基礎事實，非僅指同
    法第244條第1項第2款之原因事實，亦包括為判決基礎之相
    關事實（最高法院98年度台抗字第534號裁定參照）。又所
    謂「請求之基礎事實同一者」，係指變更或追加之訴與原訴
    之原因事實，有其社會事實上之共通性及關聯性，而就原請
    求所主張之事實及證據資料，於變更或追加之訴得加以利用
    ，且無害於他造當事人程序權之保障，即變更或追加之訴與
    原訴之主要爭點有其共同性，各請求利益之主張在社會生活
    上可認為同一或關連，而就原請求之訴訟及證據資料，於審
    理繼續進行在相當程度範圍內具有同一性或一體性，得期待
    於後請求之審理予以利用，俾先後兩請求在同一程序得加以
    解決，避免重複審理，進而為統一解決紛爭者即屬之（最高
    法院101年度台抗字第107號裁定意旨參照）。
四、經查：
（一）抗告人於107年9月10日提起本件訴訟時，主張系爭房屋樑
      柱漏水，致屋內裝潢毀損，雙星名園管委會應負責修繕並
      賠償66萬元；嗣於110年10月26日具狀追加陳美樺為被告
      ，並變更訴之聲明請求雙星名園管委會與陳美樺連帶賠償
      抗告人66萬元本息乙節，此有抗告人提出之民事起訴狀、
      民事追加被告及變更聲明狀在卷可稽（原審卷一第3至4頁
      、卷二第37至39頁）。又抗告人原起訴主張雙星名園管委
      會應負修繕及賠償責任，主要爭點系爭房屋漏水之原因及
      抗告人所受損害情形；而其追加變更之訴主張陳美樺與雙
      星名園管委會連帶賠償部分，主要爭點亦與原訴完全相同
      ，故抗告人就原訴之訴訟及證據資料，於追加變更之訴均
      可援用，其追加自合於民事訴訟法第255條第1項第2款之
      要件。
（二）雙星名園管委會固以本件審理已4年，若准許追加變更，
      徒使訴訟之終結延滯云云，然抗告人追加、變更之訴，仍
      係以系爭房屋漏水原因為基礎事實，原訴之訴訟資料及證
      據均可援用業如前述，且准許追加之訴可使本件漏水紛爭
      一次性予以解決，有利於訴訟經濟。再原審於108年4月3
      日囑託高市建築師公會進行鑑定（見原審卷一第63頁）後
      ，該會於110年2月5日始提出鑑定報告（見原審卷一第135
      頁），而因兩造就鑑定內容仍有疑問，經原審再為函詢，
      尚有補充鑑定事項，現仍待該會回覆中，亦經本院核閱原
      審卷證屬實（見原審卷二第31、65、75頁），則本件抗告
      人為訴之追加、變更時，仍在持續調查之階段，對於相對
      人之防禦及訴訟之終結並無妨礙情事，抗告人所為訴之追
      加、變更，並無違反民事訴訟法第255條第1項第7款之情
      事。　　　
五、綜上所述，抗告人所為訴之追加、變更，符合民事訴訟法第
    1項第2、7款之規定，應予准許。原裁定駁回抗告人訴之追
    加、變更，尚有未洽，抗告意旨指摘原裁定不當，求予廢棄
    ，為有理由，爰由本院廢棄原裁定，發回原法院更為妥適之
    處理。
六、據上論結，本件抗告為有理由，裁定如主文。 
中　　華　　民　　國　　110 　年　　12　　月　　20　　日
                            民事第五庭    
                                審判長法  官  蘇姿月
                                      法  官  郭宜芳
                                      法  官  謝雨真
以上正本證明與原本無異。
本裁定不得抗告。　　　　　　　　　　　　　　　
中　　華　　民　　國　　110 　年　　12　　月　　20　　日
                                      書記官  蕭家玲